---
title: "Quarto_qmd_tutorial"
format: html
---


在 .qmd (Quarto) 文件中正确显示表格非常简单，因为它原生支持 Pandoc 风格的 Markdown 语法。

为了确保你拷贝过去后能完美渲染，请遵循以下三个核心要点：

1. 粘贴时的格式要求
前后空行：在表格的上方和下方各留出一个完整的空行。这是 Markdown 解析器识别表格的关键。 

对齐分隔线：表头下方的第二行 |:---| 是必须的，它决定了列的对齐方式（:--- 左对齐，:---: 居中，---: 右对齐）。

2. 在 .qmd 中增加高级功能（可选）
如果你希望表格有标题或引用编号，可以在表格下方紧接着添加：


| 几何对象 (Geom) | 数据要求 | 生信典型应用场景 | 关键参数建议 |
| :--- | :--- | :--- | :--- |
| **`geom_point()`** | 连续型 x, y | PCA 主成分分析图、火山图 (Volcano Plot) | `alpha=0.5`, `size` |
| **`geom_tile()`** | 离散型 x, y | 差异表达基因热图 (Heatmap) | `aes(fill = value)` |
| **`geom_boxplot()`** | 离散型 x, 连续型 y | 比较不同组别间的基因表达量分布 | `outlier.shape = NA` |
| **`geom_violin()`** | 离散型 x, 连续型 y | 单细胞测序中 Cluster 基因分布 | `trim = FALSE` |
| **`geom_bar()`** | 离散型 x | GO/KEGG 富集分析条形图 | `stat = "identity"` |
| **`geom_density2d()`** | 连续型 x, y | **[Wildcard]** 大样本量单细胞轨迹密度分布 | `color = "blue"` |
| **`geom_jitter()`** | 离散型 x, 连续型 y | 叠加原始数据点 | `width = 0.2`, `alpha = 0.3` |


#### 2 : 添加中文字体

既然你是在 Linux 服务器 上操作，PDF 渲染最容易因为找不到字体而失败。请按以下步骤操作：

检查系统字体：在终端输入 fc-list :lang=zh。如果没有返回任何内容，说明你的服务器没装中文字体。

安装字体（以 Ubuntu 为例）：P


```{r}
# fc-list :lang=zh
4^5
```

```{bash}
# fc-list :lang=zh
pwd



```{r}
# Load required library
library(ggplot2)

# Create sample data similar to PCA results
set.seed(123)
pca_data <- data.frame(
  PC1 = rnorm(100),
  PC2 = rnorm(100),
  group = factor(rep(c("Control", "Treatment"), each = 50))
)
print(pca_data |> head())
print(pca_data |> dim())

# Basic scatter plot
# ggplot(pca_data, aes(x = PC1, y = PC2, color = group)) +
#   geom_point(alpha = 0.7, size = 3) +
#   labs(title = "PCA Plot", x = "PC1", y = "PC2") +
#   theme_minimal()  # +
#   # theme(
#   #   plot.title = element_text(hjust = 0.5, size = 18)
#   # )
# # Use theme() to center the title and increase its size:

ggplot(pca_data, aes(x = PC1, y = PC2, color = group)) + 
  geom_point(alpha = 0.7, size = 3) +
  labs(title = "PCA Plot", x = "PC1", y = "PC2") +
  guides(color = guide_legend(override.aes = list(size = 5))) +
  theme_minimal() +
  # scale_x_continuous(expand = expansion(mult = 0.08)) + # “图中数据点离坐标轴边框太近”，那要改的是：
  # scale_y_continuous(expand = expansion(mult = 0.08)) +
  theme(
    plot.title = element_text(
      hjust = 0.5,
      size = 18,
      face = "bold",
      family = "serif",
      margin = margin(t = 15, b=15)                   # 增大标题和图主体之间的下边距 plot.margin = margin(t = 15, r = 10, b = 10, l = 10)
    ),
    panel.border = element_rect(                # 注意这一行和 panel.border一样，都是设置边线, 所有只能二选一
      color = "black",
      fill = NA,
      linewidth = 1
    ),
    #axis.line = element_line(color = "black", linewidth = 1), # 注意这一行和 panel.border一样，都是设置边线, 所有只能二选一
    plot.margin = margin(t = 10, r = 15, b = 10, l = 15)   ,      #  扩大整张图四周留白
    axis.title = element_text(size =16, face = "bold"),            # x and y 轴标题 ， 这里是 PC1 PC2
    axis.title.x = element_text(                                  # 增加x 轴标注 PC1 离开 x轴这条线的距离
        margin = margin(t = 5)
      ),
    axis.text = element_text(size = 14, color = "black"),      # 坐标轴上的数字
    legend.title = element_text(size = 14, face = "plain"), # must one of "plain", "bold", "italic", "oblique", or "bold.italic".
    legend.text = element_text(size = 12),
    legend.background = element_rect(
      color = "black",
      linewidth = 0.5,                     # 
      fill = "white"
    )

  )
```

```