---
title: "Longley Economic Dataset Analysis (Simplified)"
author: "ZG2026"
date: now()
format:
  html:
    theme: cosmo
    highlight-style: tango
    toc: true
    toc-depth: 2
  pdf:
    toc: true
execute:
  echo: false
  warning: false
  message: false
---

```{r}
#| label: setup
#| include: false

# Only use base R packages - no external dependencies required
library(datasets)
```

## Longley 数据集介绍

**来源：** J.W. Longley (1967) 发表在《Journal of the American Statistical Association》上的论文

**用途：** 这是一个经典的宏观经济数据集，因存在**严重的多重共线性问题**，常被用来检验回归算法和计算机的计算精度。

**数据范围：** 1947年至1962年，共16年的年度观测数据

**包含7个变量（均为数值型）：

```{r}
#| label: data-overview

# Load the longley dataset
data(longley)

# Create variable description table using base R
var_info <- data.frame(
  Variable = c("GNP.deflator", "GNP", "Unemployed", "Armed.Forces", "Population", "Year", "Employed"),
  English_Name = c("GNP implicit price deflator", "Gross National Product", "Number of unemployed", "Number in armed forces", "Noninstitutionalized population ≥ 14 years", "Year", "Number of people employed"),
  Chinese_Meaning = c("GNP平减指数", "国民生产总值", "失业人数", "武装部队人数", "非机构化人口（≥14岁）", "年份", "就业人数"),
  Description = c("国民生产总值的价格指数（以1954年=100为基准）", "以百万美元为单位", "以千人为单位", "军队人员数量（千人）", "14岁及以上的非机构人口（千人）", "时间变量（1947-1962）", "受雇人数（千人）")
)

# Use base R kable instead of kableExtra
knitr::kable(var_info, col.names = c("变量名", "英文全称", "中文含义", "说明"), align = "l")
```

## 数据预览

```{r}
#| label: data-preview

# Display first few rows of the dataset
knitr::kable(head(longley), caption = "Longley数据集前6行")
```

## 变量相关性矩阵

```{r}
#| label: correlation-matrix

# Calculate and display correlation matrix using base R
cor_matrix <- cor(longley)
knitr::kable(round(cor_matrix, 3), caption = "变量相关性矩阵")
```

## 时间序列趋势图

```{r}
#| label: time-series-plots
#| fig-width: 10
#| fig-height: 8

# Create time series plots using base R graphics
par(mfrow = c(2, 2))

plot(longley$Year, longley$GNP.deflator, type = "b", col = "red", 
     main = "GNP平减指数随时间变化", xlab = "年份", ylab = "GNP.deflator")
grid()

plot(longley$Year, longley$GNP, type = "b", col = "blue", 
     main = "国民生产总值随时间变化", xlab = "年份", ylab = "GNP (百万美元)")
grid()

plot(longley$Year, longley$Employed, type = "b", col = "green", 
     main = "就业人数随时间变化", xlab = "年份", ylab = "Employed (千人)")
grid()

plot(longley$Year, longley$Population, type = "b", col = "purple", 
     main = "人口随时间变化", xlab = "年份", ylab = "Population (千人)")
grid()

par(mfrow = c(1, 1)) # Reset layout
```

## 多重共线性诊断

```{r}
#| label: multicollinearity-diagnosis

# Fit regression model using base R
model <- lm(Employed ~ ., data = longley)

# Calculate condition number using base R functions
X <- model.matrix(model)
condition_number <- kappa(X)

# Display results
cat("### 条件数 (Condition Number):", round(condition_number, 2), "\n\n")
cat("**解释：** 条件数 > 1000 表示存在严重多重共线性\n\n")

# Show model summary
summary(model)
```

## 重要特征总结

- 该数据集存在**严重的多重共线性**（条件数 kappa ≈ `r round(condition_number, 0)` >> 1000）
- 变量 GNP.deflator、GNP、Population、Employed 与 Year 的趋势相近
- 常用于演示多元线性回归中的共线性问题
- 经典回归模型：`lm(Employed ~ .)` 用于预测就业人数

这个数据集在统计学教学中非常重要，用来说明当自变量之间高度相关时，回归系数的估计会变得不稳定。