---
title: "R语言散点图矩阵（pairs函数）详解教程"
format: 
  html:
    code-fold: true
    toc: true
    toc-depth: 3
editor: visual
---

qmd file can be right-click ==\> open with text editor or quarto visual editor

# R语言散点图矩阵（pairs函数）详解

`pairs` 函数在 R 语言中用于生成**散点图矩阵**（Scatterplot Matrix）。它能够一次性展示数据框或矩阵中所有数值变量两两之间的散点图，是探索性数据分析（EDA）中非常强大的工具，有助于快速发现变量间的相关性、聚类趋势或异常值。

## pairs函数的核心功能

1.  **成对绘图**：生成一个网格，其中每个单元格 $(i, j)$ 显示变量 $i$ 和变量 $j$ 之间的关系。
2.  **面板自定义**：允许用户为不同区域定义绘图函数：
    -   `panel`：主散点图区域（默认为散点）。
    -   `diag.panel`：对角线单元格（通常用于绘制直方图或密度图，以展示单变量分布）。
    -   `upper.panel` / `lower.panel`：矩阵的上三角和下三角区域。
3.  **分组着色**：支持根据因子变量（如 `iris` 中的物种）对点进行着色。
4.  **公式接口**：支持公式写法（如 `~ x + y + z`），方便选择特定变量进行绘图。

下面通过多个示例详细演示 `pairs` 函数的各种用法。

## 示例1：带有分组着色的基本散点图矩阵

此示例使用著名的鸢尾花（iris）数据集，根据物种对点进行着色。

```{r}
# iris[1:4]: 选择前4列数值型变量（花萼长度、花萼宽度、花瓣长度、花瓣宽度）
# main: 图表的主标题
# pch = 21: plotting character（绘图字符）21 是一个填充圆圈，允许分别控制边框颜色(col)和填充颜色(bg)
# bg: 点的填充颜色。
#     c("red", "green3", "blue") 定义了颜色 palette。
#     unclass(iris$Species) 将因子水平（1, 2, 3）转换为整数，用作颜色向量的索引。
pairs(
  iris[1:4],
  main = "Anderson's Iris Data -- 3 species",
  pch = 21,
  bg = c("red", "green3", "blue")[unclass(iris$Species)]
)
```

## 示例2：使用公式接口并控制布局

此示例演示如何使用公式接口选择特定变量，并控制矩阵的布局方向。

```{r}
# 公式接口: ~ Fertility + Education + Catholic 指定要绘制的变量
# data = swiss: 指定包含这些变量的数据框
# row1attop = FALSE: 将公式中的第一个变量放在最底行（符合标准矩阵布局习惯）
# subset = Education < 20: 数据子集筛选，仅包含 Education 小于 20 的行
# main: 图表标题
pairs(
  ~ Fertility + Education + Catholic,
  data = swiss,
  row1attop = FALSE,
  subset = Education < 20,
  main = "Swiss data, Education < 20"
)
```

## 示例3：控制面板间距

通过调整 `gap` 参数可以控制子图之间的间距，更有效地利用绘图区域。

```{r}
# USJudgeRatings: R 内置数据集
# gap = 1 / 10: 减小子图之间的间距，以更有效地利用绘图区域
pairs(USJudgeRatings, gap = 1 / 10)
```

## 示例4：仅显示下三角矩阵

有时我们只需要查看一半的矩阵来避免重复信息，可以通过设置 `upper.panel = NULL` 来实现。

```{r}
# text.panel = NULL: 抑制对角线上的变量名称显示
# upper.panel = NULL: 抑制上三角区域的绘图
# 结果：只显示下三角的散点图
pairs(USJudgeRatings, text.panel = NULL, upper.panel = NULL)
```

## 示例5：自定义对角线面板（直方图）和平滑曲线

我们可以自定义对角线面板来显示变量的分布情况，这里使用直方图。

```{r}
# 定义一个自定义函数，用于在对角线上绘制直方图
panel.hist <- function(x, ...) {
  usr <- par("usr") # 保存当前的用户坐标参数
  # 修改 y 轴范围为 0 到 1.5（归一化高度），同时保持 x 轴范围不变
  par(usr = c(usr[1:2], 0, 1.5)) 
  h <- hist(x, plot = FALSE) # 计算直方图数据但不直接绘制
  breaks <- h$breaks
  nB <- length(breaks)
  y <- h$counts
  y <- y / max(y) # 将计数归一化到 [0, 1] 范围
  # 绘制直方图的矩形条
  rect(breaks[-nB], 0, breaks[-1], y, col = "cyan", ...)
}

# 使用自定义面板的 pairs 调用
# USJudgeRatings[1:5]: 使用前5个变量
# panel = panel.smooth: 使用默认的平滑拟合线（loess）绘制散点图
# cex = 1.5: 点的放大倍数
# pch = 24: 向上指的填充三角形
# bg = "light blue": 点的填充颜色
# horOdd = TRUE: 为行添加交替的水平阴影背景（视觉辅助）
# diag.panel = panel.hist: 对角线使用我们自定义的直方图函数
# cex.labels = 2: 变量标签的大小
# font.labels = 2: 变量标签的字体样式（2代表粗体）
pairs(
  USJudgeRatings[1:5],
  panel = panel.smooth,
  cex = 1.5,
  pch = 24,
  bg = "light blue",
  horOdd = TRUE,
  diag.panel = panel.hist,
  cex.labels = 2,
  font.labels = 2
)
```

## 示例6：自定义上方面板（显示相关系数）

在上三角区域显示相关系数是一个常见的需求，这样可以同时看到散点图和数值相关性。

```{r}
# 定义一个自定义函数，用于显示相关系数
panel.cor <- function(x, y, digits = 2, prefix = "", cex.cor, ...) {
  par(usr = c(0, 1, 0, 1)) # 将坐标系设置为 [0,1] x [0,1]，便于文本定位
  r <- abs(cor(x, y)) # 计算绝对相关系数
  # 将相关系数格式化为指定小数位数
  txt <- format(c(r, 0.123456789), digits = digits)[1]
  txt <- paste0(prefix, txt)
  
  # 如果未提供 cex.cor（文本大小扩展参数），则动态计算
  # 使得文本大小与相关性强度成正比：相关性越强，字体越大
  if (missing(cex.cor)) {
    cex.cor <- 0.8 / strwidth(txt)
  }
  # 在面板中心绘制文本
  # cex = cex.cor * r 根据相关系数缩放文本大小
  text(0.5, 0.5, txt, cex = cex.cor * r)
}

# 使用自定义下三角和上三角面板的 pairs 调用
# lower.panel = panel.smooth: 下三角绘制带平滑线的散点图
# upper.panel = panel.cor: 上三角显示相关系数
# gap = 0: 面板间无间距，外观更紧凑
# row1attop = FALSE: 标准矩阵布局
pairs(
  USJudgeRatings,
  lower.panel = panel.smooth,
  upper.panel = panel.cor,
  gap = 0,
  row1attop = FALSE
)
```

## 示例7：对数刻度

当数据跨越多个数量级时，使用对数刻度可以更好地展示数据分布。

```{r}
# log = "xy": 对所有图的 x 和 y 轴应用对数刻度
# iris[-5]: 排除第5列（Species物种列），仅使用数值数据
pairs(iris[-5], log = "xy")
```

```{r}
# log = 1:4: 仅对前4个变量（索引1到4）应用对数刻度
# main: 标题
# line.main = 1.5: 将主标题向外移动一点，避免重叠
# oma = c(2, 2, 3, 2): 设置外边距（下、左、上、右），以容纳标签和标题
pairs(
  iris,
  log = 1:4, # 对前四个变量取对数
  main = "Lengths and Widths in [log]",
  line.main = 1.5,
  oma = c(2, 2, 3, 2)
)
```

## 总结

`pairs` 函数是R语言中进行多变量探索性数据分析的强大工具。通过灵活运用其各种参数和自定义面板函数，我们可以创建信息丰富且视觉效果良好的散点图矩阵。掌握这些技巧将大大提升你的数据分析效率和可视化能力。